臺灣彰化地方法院民事判決　96年度訴字第356號
原　　　告　乙○○
　　　　　　丙○○○
共　　　同
訴訟代理人　丁○○
被　　　告　甲○○
　　　　　　　　　　　（現羈押於台灣台中看守所）
上列當事人間請求損害賠償事件，原告提起刑事附帶民事訴訟，
經本院刑事庭裁定移送前來，本院於民國96年6 月8 日言詞辯論
終結，判決如下：
    主  文
被告應分別給付原告乙○○、丙○○○各新臺幣壹佰捌拾萬元、
壹佰玖拾玖萬零壹佰零壹元及均自民國九十五年十二月二十八日
起至清償日止按年息五% 計算之利息。
原告其餘之訴駁回。
訴訟費用由被告負擔百分之六十七，餘由原告負擔。
    事實及理由
一、原告主張：被告與原告之子即被害人陳東驊素有嫌隙，民國
    95年7 月28日晚間9 時許，被害人陳東驊駕駛原告乙○○所
    有車牌號碼8H-0418 號自小貨車由住處外出，詎原告於95年
    7 月30日凌晨接獲警方通知，得知被害人陳東驊已陳屍於台
    76線快速道路之西向車道15.3公里處，且發現時，上身赤裸
    ，下半身僅著一條紅色內褲，右腳被人以繩索綑綁在路肩欄
    杆上，除頸錐、胸部、背部及下半身均有擦傷外，頭顱亦破
    裂而流出大量鮮血，死狀甚是悽慘。而員警著手偵辦，順利
    逮捕被告歸案並確定被告為行兇之人，全案始告偵破。被告
    上開殺人犯行，經檢察官提起公訴，經本院以95年重訴字第
    22號刑事判處有罪在案。被告殺害被害人陳東驊並棄屍於上
    開地點，原告自得請求其負損害賠償責任。其應賠償項目如
    下：(一)殯葬費用：原告乙○○為被害人陳東驊支出殯葬費用
    共新台幣（下同）300,000 元。(二)扶養費用：原告乙○○為
    被害人陳東驊父，依民法第1114條規定，被害人陳東驊對其
    有扶養義務，而原告乙○○於被害人陳東驊死亡時之年齡為
    64.4歲，依93年台灣地區男性平均餘命為74.4歲，原告乙○
    ○之受扶養期間應以10年計算，且依財政部公告94年度綜合
    所得稅免稅額74,000元計算每年之扶養費用，扣除中間利息
    ，則原告乙○○所得請求之扶養費用為561,559 元。又原告
    丙○○○為被害人陳東驊之母，於被害人陳東驊死亡時之年
    齡為66.3歲，依93年台灣地區女性平均餘命為79.4歲，原告
    丙○○○之受扶養期間應以13年計算，而依上開計算方式，
    原告丙○○○所得請求之扶養費用為755,918 元。(三)慰撫金
    ：被害人陳東驊死亡時年僅38歲，兩老白髮人送黑髮人，終
    日以淚洗面，人倫悲劇，莫此為甚，故原告請求精神慰撫金
    各2,000,000 元。綜上，原告請求之金額計5,617,477 元。
    爰依民法第184 條第1 項前段、第192 條第1 項、第2 項、
    第194 條之規定提起本訴，並聲明：被告應給付原告5,617,
    477 元，及自95年7 月29日起至清償日止，按年息5%計算之
    利息。訴訟費用由被告負擔。
二、被告則以：殯葬費用300,000 元願意賠償，但扶養費用及慰
    撫金金額均過高等語，資為抗辯。並聲明：原告之訴駁回。
    訴訟費用由原告負擔。
三、兩造不爭執之事項：
    以下為兩造所不爭執，並有戶籍謄本、財政部台灣省中區國
    稅局彰化縣分局96年4 月27日中區國稅彰縣二字第09600128
    81號函及其檢送之綜合所得稅結算申報書、彰化縣稅捐稽徵
    處96年4 月25日彰稅服密字第0969917135號函檢送之歸戶財
    產查詢清單在卷可稽，本院採為判決基礎：
（一）原告為被害人陳東驊之父母。
（二）被害人陳東驊於95年7 月28日晚間死亡。
（三）原告共有4 名子女，原告乙○○名下有土地1 筆、房屋3
      棟、田賦11筆、94年度綜合所得稅結算申報綜合所得為0
      元，原告丙○○○名下無財產、94年度綜合所得稅申報綜
      合所得為215,268 元。被告名下有土地1 筆、房屋2 棟、
      94年度未辦理綜合所得稅結算申報。
四、得心證之理由：
（一）原告主張被告於95年7 月28日晚間9 時許，故意殺害被害
      人陳東驊，且將被害人陳東驊棄屍於台76線快速道路之西
      向車道15.3公里處，而被害人陳東驊遭發現時，上身赤裸
      ，下半身僅著一條紅色內褲，右腳被人以繩索綑綁在路肩
      欄杆上，除頸錐、胸部、背部及下半身均有擦傷外，頭顱
      亦破裂而流出大量鮮血，死狀甚是悽慘等情，有解剖鑑定
      報告書、照片、刑事警察局鑑驗書附卷可稽。又被告上開
      殺人犯行，並經本院刑事庭以95年度重訴字第22號判處有
      期徒刑18年一節，並經本院依職權調閱上開刑事卷宗（含
      偵查卷宗、上開相驗卷宗）查核屬實，自堪信原告此部份
      之主張為真實。
（二）按因故意或過失，不法侵害他人之權利者，負損害賠償責
      任。不法侵害他人致死者，對於支出殯葬費之人，亦應負
      損害賠償責任。被害人對於第三人負有法定扶養義務者，
      加害人對於該第三人亦應負損害賠償責任。不法侵害他人
      致死者，被害人之父母、子女及配偶雖非財產上之損害，
      亦得請求賠償相當金額。民法第184 條第1 項前段、192
      條、194 條分別定有明文。本件被告不法殺害被害人陳東
      驊，原告為被害人陳東驊之父母，自得依前揭侵權行為之
      法律規定，請求被告負損害賠償責任。茲就原告請求之金
      額，應否准許，審酌如下：
    (一)殯葬費用部分：
      原告乙○○因被害人陳東驊死亡，支出殯葬費用300,000
      元，業據提出收據、統一發票為證，經核，皆屬必要之殯
      葬費用，亦未過高，且被告陳稱願如數給付，應予准許。
    (二)扶養費用部分：
    原告乙○○部分：
      查被害人陳東驊為原告之子，於56年11月4 日出生，95年
      7 月28日死亡時為38歲，依民法第1114條第1 款、1115條
      第1 項第1 款及1116條之1 規定，固對於原告乙○○負有
      扶養義務，惟查民法第1117條第2 項規定，受扶養權利者
      ，為直系血親尊親屬，如能自己維持生活者，即無受扶養
      之權利（最高法院62年度第2 次民庭庭推會議決議參照）
      ，所稱「不能維持生活」，係指無財產足以維持生活而言
      （最高法院81年度台上字第1504號判決意旨參照）。原告
      乙○○名下有土地1 筆、房屋3 棟、田賦11筆，總價值為
      17,504,877元，此有彰化縣稅捐稽徵處以96年4 月25日彰
      稅服密字第0969917135號函檢送之全國財產稅總歸戶財產
      查詢清單在卷可按，其當能以自己財產維持生活，而無不
      能維持生活之情事，是原告乙○○並無被害人陳東驊扶養
      之權利，則原告乙○○請求被告給付扶養費561,559 元，
      即屬無據。
    原告丙○○○部分：
      原告丙○○○名下無財產，有前開彰化縣稅捐稽徵處函可
      憑，自屬不能維持生活，而有受被害人陳東驊扶養之權利
      。原告丙○○○29年4 月5 日出生，於被害人陳東驊95年
      7 月28日死亡時為66.3歲，按93年台灣地區女性平均餘命
      為79.4歲所載，原告丙○○○尚有餘命13.1年，故原告丙
      ○○○尚有13.1年可受扶養，而原告丙○○○有4 名子女
      ，依民法第1115條第1 項第1 款規定，應共負扶養義務，
      是被害人陳東驊對原告丙○○○應負之扶養義務為4 分之
      1 ，依綜合所得稅扶養親屬寬減額每人每年74,000元計算
      ，再以霍夫曼計算法扣除中間利息（第一年不扣除）後，
      原告丙○○○得一次請求賠償之扶養費為190,101 元（其
      計算式為：[74000*10.00000000（此為應受扶養13年之霍
      夫曼係數）+74000*0.1* （10.00000000-00.00000000）]
      除以4 （受扶養人數）=190101 （小數點以下四捨五入）
      ，逾此範圍，不應准許。
    (三)精神慰撫金部分：
      原告為被害人陳東驊之父母，因被告之故意犯罪行為，致
      使原告驟失致親，天人永別，哀痛逾恆，精神上之痛苦，
      實無法以言語形容，渠等請求被告黃大信賠償慰撫金，洵
      屬有據。按慰藉金之賠償須以人格權遭遇侵害，使精神上
      受有痛苦為必要，其核給之標準固與財產上損害之計算不
      同，然非不可斟酌雙方身分資力與加害程度，及其他各種
      情形核定相當之數額（最高法院51年台上字第223 號判例
      參照）。又按非財產上損害之慰撫金數額，究竟若干為適
      當，應斟酌兩造身分、地位、經濟狀況、加害程度及其他
      各種情形，俾為審判之依據（最高法院86年度台上字第51
      1 號、第3537號判決意旨參照）。本院審酌前開兩造所不
      爭執之身分、社會地位、經濟能力，被害人陳東驊遭被告
      殺害死亡時為38歲，及被告係故意殺害被害人陳東驊等一
      切情狀，本院認原告乙○○得請求之精神慰撫金為1,500,
      000 元，原告丙○○○為1,800,000 元，方屬適當，就此
      金額內應予准許，逾此範圍，則屬無據。
    (四)據上，原告乙○○可得請求之損害為殯葬費300,000 元、
      精神慰撫金1,500,000 元，共1,800,000 元；原告丙○○
      ○可得請求之損害為扶養費190,101 元精神慰撫金1,800,
      000 元，共1,990,101 元。
（三）末按給付無確定期限者，依民法第229 條第2 項之規定，
      債務人於債權人得請求給付時，經其催告而未為給付，自
      受催告時起，負遲延責任；其經債權人起訴而送達訴狀者
      ，與催告有同一效力。而遲延之債務，以支付金錢為標的
      者，債權人得請求依法定利率計算之遲延利息；應負利息
      之債務，其利率未經約定，亦無法律可據者，週年利率為
      百分之五，亦為民法第233 條第1 項、第203 條所明定。
      而侵權行為之損害賠償請求權於行為時即已發生，但其給
      付無確定期限，被告自應於受催告時起，負遲延責任，則
      原告併請求被告給付法定遲延利息，應自催告被告時即附
      帶民事訴訟起訴狀繕本送達翌日即95年12月28日起，至清
      償日止，按年息5%計算，逾此部分，亦屬無據。
五、綜上所述，原告本於侵權行為之法律關係，請求被告賠償，
    原告乙○○在1,800,000 元、原告丙○○○在1,990,101 元
    之範圍及均自附帶民事訴訟起訴狀繕本送達翌日即95年12月
    28日起至清償日止，按年息5%計算之法定遲延利息，為有理
    由，應予准許，逾此數額之請求，即非正當，應予駁回。
六、本件事實已臻明確，兩造其餘攻擊防禦及證據調查，均與本
    案之判斷不生影響，自勿庸一一審酌論列，皆併此敘明。
結論，本件原告之訴為一部有理由一部無理由，依民事訴訟法第
79條、第85條第1 項前段，判決如主文。
中　　華　　民　　國　　96　　年　　6 　　月　　22　　日
                  民事第一庭    法　官　游秀雯
以上正本係照原本作成。
如不服本判決，應於判決送達後20日內向本院提出上訴狀。
中　　華　　民　　國　　96　　年　　6 　　月　　22　　日
                      　　　    書記官　張西武
